【裁判字號】    89,上訴,239
【裁判日期】    890517
【裁判案由】    傷害致重傷
【裁判全文】
臺灣高等法院高雄分院刑事判決          八十九年度上訴字第二三九號
    上  訴  人
    即  被  告  乙○○
    指定辯護人  本院公設辯護人  李佩娟
右上訴人因傷害致重傷案件，不服臺灣高雄地方法院八十八年度易字第三九七二號中
華民國八十八年十二月二十三日第一審判決（起訴案號：臺灣高雄地方法院檢察署八
十八年度偵字第一七八二七號、一七八三一號、一八七一六號），提起上訴，本院判
決如左：
      主      文
上訴駁回。
      事      實
一、乙○○曾於民國（下同）八十六年間，先後因違反麻醉藥品管理條例及妨害自由
    案件，經法院判處有期徒刑五月、五月確定，並定應執行刑為有期徒刑八月，於
    八十七年二月十七日執行完畢，猶不知悔改，復於八十八年四月十五日晚上十時
    三十分許（檢察官誤載為八十八年五月四日晚上二十一時五十五分許），因認鄰
    居甲○○說話聲音太吵，且先前曾向甲○○借新台幣（下同）一千五百元被拒，
    而心生不滿，乃基於普通傷害之故意，前往高雄縣大寮鄉○○村○○路二二三號
    甲○○住處，撿拾木棍後即以木棍毆打甲○○，致甲○○因此受有頭部外傷併左
    臉部與右後枕部撕裂傷等傷害，並因此左眼外傷性眼球破裂、左眼僅存光感視力
    ，而毀敗其左眼之視能。
二、案經高雄縣警察局林園分局移送臺灣高雄地方法院檢察署檢察官偵查起訴。
      理      由
一、訊據上訴人即被告謝德矢口否認右揭犯行，辯稱：伊沒打被害人甲○○，伊僅到
    被害人家，請他家聲音小一點，卻被毆擊云云。經查：
  (一)八十七年四月二十七日十四時許，在高雄看守所製作乙○○警訊筆錄之警員鍾秉
    潾於原審證稱：「．．．我是在看守所製作筆錄，有法警在一旁，是逐字逐句訊
    問，並無刑求請形」、「筆錄係依被告所講記載，且是給他看過後簽名」各等語
    ，被告於原審亦供承上開警訊筆錄上之簽名指印均為其所有，當時看守所有管理
    員在旁等情無訛（見原審八十八年十月七日審判筆錄）。被告雖辯稱：伊係另案
    （即原審八十八年度重訴字第一六號、本院八十八年度上訴字第一八０九號殺人
    案件）被警刑求，而遇警訊問即心生畏懼，且本案警員於訊問時亦恐嚇伊，如不
    承認將予以借提刑求，才於警訊供承有於右揭時地毆打被害人云云，然被告於八
    十八年四月十八日羈押於臺灣高雄看守所時表示於警訊時受有刑求，雖有臺灣高
    雄看守所八十八年八月二十一日高所正戒字第一○八三號函影本附卷可稽，惟其
    所受傷勢並非必然係警刑求所致，況其於本件偵查中均未提及刑求情事，而其前
    開所述另案刑求時間係八十八年四月十八日，但接受本件警訊時間係八十八年四
    月二十七日，且訊問地點又係臺灣高雄看守所，有本件警訊筆錄所載訊問時間、
    地點可考（見警卷第一頁），再者被告有多次前科犯行，亦有臺灣高雄地方法院
    檢察署刑案資料查註紀錄表、本院被告院內索引卡紀錄表及被告全國前案紀錄表
    各一件附卷可查，自無初犯者對警畏懼之心，且如前所述當時尚有看守所人員在
    旁，顯難認其供述係出自警員鍾秉潾之脅迫、恐嚇，其警訊係應係出於自由意志
    ，為屬可採。至被告聲請傳訊證人賈志華及江００（綽號大頭）者，以證明其警
    訊時有遭脅迫、恐嚇云云，基於上述理由，核無必要，併此明。
  (二)右揭事實，業據被告於警訊自白不諱，並經被害人甲○○於警訊、原審及本院審
    理中指述綦詳，核與證人即被告之妻郭惠英證述情節相符，而被害人因此受有如
    實欄所載之傷害，亦有聖若瑟醫院於八十八年四月二十一日出具之診斷證明書，
    及高雄榮民總醫院於八十八年四月二十二日出具之診斷證明書、八十九年三月九
    日會簽意見表附卷可憑。
  (三)被告另辯稱其於右揭時地因被害人甲○○家太吵，乃前往要求不要吵，是被害人
    甲○○持木棍欲加以毆打，才搶下木棍，但沒有毆打被害人云云，然查被害人甲
    ○○係民國七年十月十一日出生，已年逾八十歲，又豈能持木棍毆打正值青壯之
    被告？況被害人之妻郭惠英自大陸地區返台後，即於原審審理中到庭為證，顯見
    夫妻二人縱偶有爭執，亦不致互毆致被害人受有如事實欄所載之傷害，被告臆稱
    可能是伊夫妻二人爭執成傷云云，亦非可採，至被告聲請再傳訊證人孫金票以證
    明其於右揭時地，與之商議照顧其子女事宜，並未毆打被害人云云，然證人孫金
    票於原審審理中到庭結證稱伊係十五年前與被告認識，已多年未有連繫，亦未曾
    於右揭時地前往被告住處等語在卷（見原審八十八年十一月四日審判筆錄），被
    告固再辯稱證人孫金票係因家庭因素而不願承認，且伊係八十六年才認識孫金票
    ，伊於十四年前始假釋出獄，不可能於十五年前即認識孫金票，況依伊所陳報地
    址，亦可傳到孫金票，顯見孫金票稱未住居該址，亦有不實云云，然查被告與證
    人孫金票認識之期間，依該證人所陳，係逾十年，則自不可能十分精準即謂十五
    年，又證人孫金票業於本院審理時即已陳明被告所陳報之住所，係其子女住居，
    故其仍可接到本案庭期通知而到庭做證，再參諸果如被告所言，伊於右揭時地與
    該證人商議如何照顧伊之子女，顯見二人交情應甚良好，又既願代為照顧被告之
    子女，則自無所謂家庭、情感因素而不據實陳述之理，此外，亦無何積極證據可
    資證明該證人所陳係有不實，被告前開所辯，亦難採信。綜上所述，被告所辯係
    卸責之詞，不足採信，其犯行堪以認定。
二、查被害人甲○○之左眼因外傷性眼球破裂，僅存光感視力一節，有高雄榮民總醫
    院於八十八年四月二十二日出具之診斷證明書、八十九年三月九日會簽意見表各
    一紙附卷可稽，其既僅存光感，顯難治癒，且被害人左眼已瞎而無視力，亦據被
    害人甲○○陳明在卷，足徵被害人之左眼視能已達毀敗程度，而被告與被害人係
    屬鄰居，且被害人已逾八十歲，被害人持木棍毆打被害人，對於可能致告訴人眼
    睛失明一節，顯非無預見之可能，核其所為，係犯刑法第二百七十七條第二項後
    段之傷害致重傷罪。公訴意旨認應依刑法第二百七十七條第一項之傷害罪處斷，
    尚有未洽，惟起訴事實相同，爰依法變更起訴法條，併予敘明。查被告曾於八十
    六年間，先後因違反麻醉藥品管理條例及妨害自由案件，經法院判處有期徒刑五
    月、五月確定，並定應執行刑為有期徒刑八月，於八十七年二月十七日執行完畢
    ，有臺灣高雄地方法院檢察署刑案資料查註紀錄表、本院被告院內索引卡紀錄表
    及被告全國前案紀錄表各一件附卷可稽，其於五年之內，再犯本件最重本刑為有
    期徒刑以上之罪，為累犯，應依刑法第四十七條之規定加重其刑。又被害人甲○
    ○雖於原審審理中撤回本件傷害告訴（見原審八十八年十一月二十三日審判筆錄
    ），惟本件傷害案件既經原審及本院諭知變更起訴法條為刑法第二百七十七條第
    二項後段之傷害致重傷罪，而刑法第二百七十七條第二項後段並非告訴乃論之罪
    ，是本院自仍得本案為審理，附此敘明。
三、原審以被告傷害被害人致重傷罪證明確，變更檢察官起訴法條（刑法第二百七十
    七條第一項），適用刑法第二百七十七條第二項後段、第四十七條規定；審酌被
    告有多次前科，素行非佳，僅因細故即不念鄰居、長輩情誼，痛下重手，致被害
    人一目失明，惡性非輕，且事後仍未賠償損害，犯後復設詞狡辯否認犯行態度不
    佳等一切情狀，量處有期徒刑三年二月，認事用法核無違誤，量刑亦稱妥適，被
    告上訴意旨仍執陳詞否認犯罪，為無理由，應予駁回。
四、被告被訴竊盜罪部分，業經原審判決免訴確定在案。
據上論結，應依刑事訴訟法第三百六十八條，判決如主文。
本案經檢察官郭振昌到庭執行職務。
中    華    民    國     八十九     年       五       月     十七   日
                              臺灣高等法院高雄分院刑事第二庭
                                  審判長法官  曾永宗
                                        法官  曾玉英
                                        法官  邱永貴
右正本證明與原本無異。
如不服本判決，應於判決送達後十日內向本院提出上訴狀，其未述理由者並應於提
出上訴狀後十日內向本院補提理由書（應附繕本)。
                                      書記官  鄭靜芳
中    華    民    國     八十九     年       五       月     十九   日
附錄：本判決論罪科刑法條：
刑法第二百七十七條第二項
犯前項之罪，因而致人於死者，處無期徒刑或七年以上有期徒刑，致重傷者，處三年
以上、十年以下有期徒刑。
                                                                    Ｊ


司法院資訊處製作；財團法人民間司法改革基金會備份。
